【裁判字號】    89,訴,16
【裁判日期】    891120
【裁判案由】    公共危險
【裁判全文】
福建金門地方法院刑事判決                            八十九年度訴字第一六號
    公  訴  人  福建金門地方法院檢察署檢察官
    被      告  甲○○
右列被告因公共危險案件，經檢察官提起公訴（八十九年度偵字第一九九號），本院
判決如左：
    主  文
甲○○無罪。
    理  由
一、公訴意旨略以：被告甲○○於民國八十九年六月十一日十九時許，在金門縣金城
    鎮○○路金城加油站附近路段，駕駛車號ＯＲ—四五一六號自小客車，由金城鎮
    東門圓環往榜林方向行駛，因超車不當，撞上對向車道由被害人丁○○所駕駛車
    號ＷＹ—七九三九號自小客車後，致丁○○受有右膝擦傷約５×３．５公分、頭
    部撞傷等傷害，被告肇事後，於警方前往處理車禍事故之時，乘警方測試丁○○
    之呼氣酒精濃度時，被告通知友人以另輛自用小客車將之載離現場而逃逸，因認
    被告涉有刑法第一百八十五條之四肇事逃逸罪嫌云云。
二、按不能證明被告犯罪或其行為不罰者，應諭知無罪之判決，刑事訴訟法第三百零
    一條第一項定有明文。再按，刑法第一百八十五條之四犯罪之成立，以行為人駕
    駛動力交通工具致人死傷而「逃逸」為構成要件。所謂「逃逸」者，依文義解釋
    ，應指駕駛人肇事後，趁被害人或他人不知何人所為之際，基於逃避刑事、民事
    責任之故意，即行離開現場，始足當之。亦即應探究肇事之駕駛人係基於何種理
    由離開肇事現場，並非凡肇事後離開現場，均屬逃逸行為。另參諸該條之立法理
    由，雖謂：「為維護交通安全，加強救護，減少被害人之死傷，促使駕駛人於肇
    事後，能對被害人即時救護，特增設本條。」然由此立法意旨，並無法得出：凡
    駕駛人於肇事後，不論任何理由均不得離開現場之規範目的。否則若肇事之駕駛
    人已因車禍受有傷害，仍須留於車禍現場，待被害人已救護後，或警員處理完畢
    ，始可離去就醫，顯與情理有違。
三、訊據被告甲○○就前揭事實固不否認，惟堅決否認有逃逸之行為，辯稱：車禍後
    我隨即打電話請朋友乙○○到現場，他來了之後，警察亦到場處理，因為我本身
    頭部、胸部、手腕、手臂、膝蓋都因車禍而受傷，覺得暈眩，而請友人載往醫院
    就醫，並無逃逸等語。經查，被害人丁○○於警訊中供稱：警方抵達現場前，被
    告待在駕駛座上打電話，後來有幾位他的朋友抵達現場，其中有一位要我不要報
    警，願與我私下和解，後來有一位警察到場處理，當我在接受酒精濃度測試時，
    被告即行離去等語。已可證明被告於肇事後並未馬上離開現場，而是等到警察到
    場處理後，始行離開。再者，證人丙○○即處理本件車禍之金城警察所警員，證
    稱：我到車禍現場時，被告及他的朋友均在現場，我要向他拿身分證及駕駛執照
    ，他說忘了帶，我在替丁○○做酒精濃度測試時，一轉頭，被告已不在現場，他
    的朋友說他去就醫，至於被告的姓名則是他朋友告訴我的，我隨後依姓名查詢資
    料，並於翌日清晨五點多將通知書送達被告家，請其制作筆錄等語。由證人之證
    述，與被告之辯解相符，可徵知被告確有委託友人處理車禍事宜，並無逃避責任
    之故意，與前述「逃逸」之定義，顯不相當，自難構成肇事逃逸罪。況且，被告
    受有所述之傷害，亦有金門縣立醫院診斷證明書在卷可稽，被告因本件車禍所受
    之傷害亦甚嚴重，較之被害人受有右膝擦傷、頭部撞傷之傷害，不徨多讓，若強
    求被告須留於車禍現場，直至警員處理完畢始可離去就醫，顯然有違肇事逃逸罪
    之規範意旨。此外，復查無其他積極證據足資證明被告有肇事逃逸之行為，揆諸
    前開法條，本院應為無罪之諭知。
據上論斷，應依刑事訴訟法第三百零一條第一項，判決如主文。
本案經檢察官謝道明到庭執行職務
中      華      民      國      八十九      年      十一    月  二十    日
                                      福建金門地方法院刑事庭
                                          法  官  陳建勛
右正本證明與原本無異。
如不服本判決，應於判決送達後十日內，向本院提出上訴狀。
                                          書記官  董培祥
中      華      民      國      八十九      年      十一    月  二十    日


司法院資訊處製作；財團法人民間司法改革基金會備份。
